【裁判字號】    92,台上,1461
【裁判日期】    920321
【裁判案由】    偽證
【裁判全文】
最高法院刑事判決                              九十二年度台上字第一四六一號
    上  訴  人  甲○○
右上訴人因偽證案件，不服臺灣高等法院臺南分院中華民國八十九年十一月九日第二
審更審判決（八十九年度上更(一)字第四六五號，起訴案號：臺灣臺南地方法院檢察署
八十四年度偵字第七二三九號），提起上訴，本院判決如左：
    主  文
原判決撤銷，發回臺灣高等法院臺南分院。
    理  由
本件原判決認定上訴人甲○○於民國八十四年三月十六日下午，在臺灣高等法院臺南
分院民事庭法官在該分院第二法庭，審理該院八十四年上字第三七號給付溢支價款事
件時擔任證人，供前具結，就該案情有重要關係之該案上訴人黃子馨曾否付利息新台
幣（下同）四十五萬元之一半（即二十二萬五千元）予金主沈省策及黃崇榮是否向金
主取回支付利息面額各十五萬元之支票四紙等事項，為虛偽陳述：「前開四張支付利
息之支票，前三張兌現是王黃富美拿現金去換的，四張支票在金主（即沈省策）那裡
，黃崇榮用不正當方法要了回來」等情。因將第一審諭知上訴人無罪之判決撤銷，改
判論處上訴人於執行審判職務之公署審判時，證人於案情有重要關係之事項供前具結
，而為虛偽之陳述罪刑（處有期徒刑四月），固非無見。
惟查：（一）有罪之判決書，對被告有利之證據不採納者，應說明其理由，為刑事訴
訟法第三百十條第二款所明定。故有罪判決書對於被告有利之證據，如不加採納，必
須說明其不予採納之理由，否則即難謂無判決不備理由之違誤。上訴人在原審堅決否
認於原審法院民事庭作證時曾證述：「前開四張支付利息之支票，前三張兌現是王黃
富美拿現金去換的」，辯稱：「我當天係表示，他們開四張支票是利息錢六十萬元，
前三張有兌現，第四張未兌現，書記官筆錄之記載有誤」。則證人王黃富美在第一審
證稱：「（問：當時法官問上訴人有無付六十萬時，甲○○如何回答﹖）他說三張有
兌現，第四張跳票，王黃富美拿十五萬把票換回來」、「（問：甲○○有無說：四張
票都在金主那裏，黃崇榮用不正當方法要了回來，金主願作證﹖）他沒這麼說」（見
第一審卷第二四二頁背面），如若無誤，上訴人前開否認犯罪之辯解，即非無據，上
引王黃富美之證言，自屬有利於上訴人之證據，原判決不予採納，未說明理由，顯
屬理由不備。（二）證據之證明力，固屬事實審法院自由判斷之職權，但其採證法則
之運用，不得違背經驗法則、論理法則，否則即難謂於法無違。經查上訴人於八十四
年三月十六日下午，在原審法院民事庭審理該院八十四年上字第三七號給付溢支價款
事件作證時，依筆錄記載，其作證全文係：「（問：借二百五十萬元，是算一人或二
人？你知道否？）算二人，是黃崇榮帶王黃富美到金主沈省策處借款，投資土地，利
息也是一人一半，王黃富美要求保障，由黃子馨簽發三張支票押於金主處」、「（問
：上訴人（指黃子馨）有否付六十萬元？）沒有，開四張票。前三張兌現是被上訴人
 (指王黃富美）拿錢去換的」、「四張票都在金主那裏，黃崇榮用不正當方法要了回
來，金主願作證」（見第一審卷第九十頁）。然支票若經提示兌現，該支票即由付款
銀行收執，王黃富美何須再拿現金向執票人換回﹖經提示兌現或由王黃富美以現金換
回之支票又豈會仍在原執票人持有中﹖再由上開筆錄記載觀之，先記載上訴人作證稱
黃子馨沒有付六十萬，接著記載：前三張兌現係王黃富美拿錢去換的，似又意指第四
張支票係經提示兌現而非王黃富美以現金換回。上開筆錄之記載，不僅有諸多違背經
驗法則之處，且前後記載矛盾。則上訴人辯稱筆錄記載係書記官誤解其意，伊當時乃
證稱：「他們開四張支票是利息錢，六十萬元每三個月金主會提示一張付利息，王黃
富美均有拿七萬五千元給黃崇榮或黃子馨，前後三張有兌現，但土地一過戶，第四張
的利息票即跳票」、「票在金主那邊是指買賣土地的票子，不是利息的票子」（見第
一審卷第十四頁），是否全然無稽，仍待詳加查證根究明白。以上，或係上訴意旨所
指摘，或屬本院得依職權調查之事項。應認原判決仍有撤銷發回更審之原因。
據上論結，應依刑事訴訟法第三百九十七條、第四百零一條，判決如主文。
中      華      民      國    九十二    年      三      月    二十一    日
                              最高法院刑事第一庭
                                  審判長法官  施  文  仁
                                        法官  林  永  茂
                                        法官  蕭  仰  歸
                                        法官  賴  忠  星
                                        法官  陳  世  淙
      右正本證明與原本無異
                                              書  記  官
中      華      民      國    九十二    年      三      月    二十七    日


司法院資訊處製作；財團法人民間司法改革基金會備份。
